臺灣士林地方法院刑事判決　　　　　　　96年度易字第1746號
　　公　訴　人　臺灣士林地方法院檢察署檢察官
　　被　　　告　甲○○
　　指定辯護人　財團法人法律扶助基金會　林契名律師
上列被告因詐欺案件，經檢察官聲請簡易判決處刑（96年度偵字
第9579號），本院士林簡易庭認不宜以簡易判決處刑（96年度士
簡字第1137號），移由本院普通庭依通常程序審理，被告於本院
審判程序期日就被訴事實為有罪之陳述，經本院合議庭裁定由受
命法官獨任進行簡式審判程序，並判決如下：
    主  文
甲○○幫助犯詐欺取財罪，處有期徒刑肆月，如易科罰金，以新
台幣壹仟元折算壹日。
    事  實
一、甲○○依一般社會生活經驗，本可預見將自己銀行帳戶提供
    予不認識之他人使用，可能因此供詐騙集團以詐術使他人將
    款項匯入後，再予提領運用，仍以縱若有人持以犯罪亦不違
    反其本意而基於幫助詐欺之犯意，於民國（下同）96年5 月
    10日，將其所申請開立日盛國際商業銀行股份有限公司延平
    分行（下稱日盛銀行）帳號00000000000000號帳戶之存摺、
    金融卡及密碼提供予不詳真實姓名、年籍之成年詐騙集團成
    員，幫助身分不詳之詐騙集團成員實行詐欺犯行。嗣於同年
    5 月18日上午8 時許，乙○○接獲該詐騙集團成員謊稱其子
    與他人發生衝突，需給付和解金，一時心慌受騙上當，旋於
    同日上午11時12分許及下午1 時7 分許，在日盛銀行中壢分
    行，先後匯款新臺幣（下同）15萬元及10萬元至甲○○上開
    帳戶內，迨乙○○與其子聯絡上，始察覺受騙報警處理，惟
    存入該帳戶內之25萬元，已遭提領一空。
二、案經臺北市政府警察局大同分局報請臺灣士林地方法院檢察
    署檢察官偵查後聲請以簡易判決處刑，本院士林簡易庭認不
    宜逕以簡易判決處刑，移由本院普通庭改依通常程序審理。
    理  由
一、本件被告甲○○所犯非死刑、無期徒刑、最輕本刑為3 年以
    上有期徒刑之罪，或高等法院管轄第一審之案件，被告於本
    院審理程序進行中，就被訴事實為有罪之陳述，經告以簡式
    審判程序之旨，並聽取檢察官、被告及辯護人之意見後，本
    院合議庭裁定由受命法官獨任進行簡式審判程序，是本件之
    證據調查，依刑事訴訟法第273 條之2 規定，不受同法第15
    9 條第1 項、第161 條之2 、第161 條之3 、第163 條之1
    及第164 條至第170 條規定之限制，合先敘明。
二、上揭犯罪事實，業據被告甲○○於本院審理中坦承不諱，核
    與被害人乙○○在警詢時指述之情節相符，復有日盛銀行延
    平分行96年6 月27日日銀字第0962000057300 號函附被告甲
    ○○開戶資料及往來交易明細、暨被害人乙○○提出之日盛
    銀行中壢分行存款憑條2 紙等在卷可參。至被告於警、偵訊
    時辯稱：伊為申請貸款，才將存摺及提款卡寄到高雄市○○
    區○○路120 號達威旅行社，因他們會幫伊作存款及薪資證
    明，就可以順利核貸出來，伊有告知他們提款卡密碼，但伊
    不知道對方叫什麼名字云云，然查高雄市○○區○○路120
    號無人設籍，且該處亦無開設達威旅行社，此有高雄市左營
    區戶政事務所96年11月23日高市左戶字第0960006747號函及
    高雄市政府警察局左營分局96年11月27日高市警左分偵字第
    0960028072號函各1 紙附卷為憑，是被告所稱將存摺及提款
    卡寄到高雄市達威旅行社要申辦貸款乙事，已有可疑，縱被
    告所述實在，其隨意將銀行存摺、提款卡及密碼交予不認識
    之人，極易為詐欺集團所利用，被告有不確定之幫助詐欺取
    財犯意甚明，故被告前開所辯，要屬事後卸責之詞，不足採
    信，亦併予說明。
三、按金融機構接受客戶申請一般存款帳戶之現況，絕大多數不
    須任何條件，亦無須任何費用，即任何人均可辦理金融帳戶
    存摺使用，如無特殊理由，實無借用他人存摺使用之必要。
    而金融存摺事關存款人個人財產權益之保障，倘有不明之金
    錢來源，甚而攸關個人法律上之責任，其專有性甚高，除非
    本人、與本人具有信賴關係或其他特殊原因，難認有何流通
    使用之可能，一般人均有妥為保管防阻他人任意使用之認識
    。縱使特殊情況偶有交付他人使用之需，亦必然深入瞭解用
    途及合理性後，再行提供以使用，方符常情。且該等專有物
    品如落入不明人士手中，而未加以闡明正常用途，極易被利
    用為與財產有關之犯罪工具，此為吾人依一般生活認知所易
    於體察之常識。又非有正當理由，竟提供金錢代價徵求或租
    用他人之帳戶，則客觀上可預見其目的，係供為某筆資金之
    存入，後再行領出之用，且該筆資金之存入及提領過程係有
    意隱瞞其流程或避免行為人身分曝光之用意，一般人本於一
    般認知能力均甚易於瞭解。而一般詐欺集團即常以向不特定
    人收購金融帳戶存摺之方法而從事如同本案之詐欺犯罪模式
    ，報章、雜誌、電視等媒體亦常有報導。本件被告甲○○明
    知存摺、提款卡等有關個人財產、身分之物品，倘淪落於不
    明人士手中，極易被利用為與財產有關之犯罪工具，竟仍將
    其存摺、提款卡及密碼等物交付告知予與其身分上不具密切
    關係之人，顯然對於該帳戶將作為不法使用，有所認知，是
    雖卷內事證並無積極證據證明被告知悉該詐欺集團將如何犯
    罪，而無法於本件認定被告有與該詐欺集團實施詐欺取財犯
    行之共同犯意聯絡，惟被告既對金融帳戶交付他人使用，可
    能遭持以從事財產犯罪有所認知，其有幫助他人犯詐欺取財
    罪之不確定犯罪故意甚明。從而，被告之自白核與其他卷存
    證據相符，可以採信，被告事證明確，其幫助詐欺取財之犯
    行堪以認定，應予依法論科。
四、論罪科刑之判斷：
    (一)按刑法上之幫助犯，係對於犯罪與正犯有共同之認識，而
      以幫助之意思，對於正犯資以助力，而未參與實施犯罪之
      行為者而言，最高法院75年度臺上字第1509號、88年度臺
      上字第1270號判決意旨可資參照。是以如未參與實施犯罪
      構成要件之行為，而係出於幫助之意思提供助力，即屬幫
      助犯，而非共同正犯。查被告甲○○係基於幫助之意思，
      提供上開帳戶予詐欺集團之成員，以供被害人匯款之用，
      而為詐欺罪構成要件以外之行為。是核被告甲○○所為，
      係犯刑法第30條第1 項、第339 條第1 項詐欺取財罪之幫
      助犯。又被告係幫助他人犯罪，應依刑法第30條第2 項之
      規定，按正犯之刑減輕之。
    (二)爰審酌被告提供帳戶供詐欺集團詐騙他人財物，危害社會
      正常交易安全，增加被害人尋求救濟之困難，並使犯罪之
      追查趨於複雜，及其犯罪之動機、目的、手段、被害人之
      人數暨遭詐騙金額，未與被害人和解及犯罪後被告於本院
      審理時坦承犯行、患有腦血管疾病（有診斷證明書、勞工
      保險殘廢診斷書等影本存卷可按）等一切情狀，量處如主
      文所示之刑，並諭知易科罰金之折算標準，以資懲儆。
據上論斷，應依刑事訴訟法第452 條、第273 條之1 第1 項、第
299 條第1 項前段，刑法第30條第1 項、第2 項、第339 條第1
項，第41條第1 項前段，刑法施行法第1 條之1 ，判決如主文。
本案經檢察官張張紜瑋到庭執行職務。
中　　華　　民　　國　　96　　年　　12　　月　　28　　日
                  刑事第五庭法  官  李育仁
以上正本證明與原本無異。
如不服本判決，應於收受送達後10日內向本院提出上訴書狀，其
未敘述上訴之理由者並得於提起上訴後20日內向本院補提理由書
（均須按他造當事人之人數附繕本）。
                            書記官  夏珍珍
中　　華　　民　　國　　96　　年　　12　　月　　28　　日
附錄本判決論罪科刑依據之法條：
中華民國刑法第339條
（普通詐欺罪）
意圖為自己或第三人不法之所有，以詐術使人將本人或第三人之
物交付者，處5 年以下有期徒刑、拘役或科或併科1 千元以下罰
金。
以前項方法得財產上不法之利益或使第三人得之者，亦同。
前二項之未遂犯罰之。
